ACORDAO-COMPLETO-2509569

ACÓRDÃO 3/2022 ATA 1/2022 - PRIMEIRA CÂMARA

VISTOS, relatados e discutidos estes autos de tomada de contas especial instaurada pelo Fundo Nacional de Desenvolvimento da Educação (FNDE) em razão da omissão no dever de prestar contas dos recursos repassados ao município de Morpará/BA, em conformidade com o termo de compromisso 1923/2011[footnoteRef:2], destinado à execução das ações relativas ao Proinfância-Creches, no âmbito do Programa de Aceleração do Crescimento (PAC 2) . [2:  Peça 19.] 
ACORDAM os ministros do Tribunal de Contas da União, reunidos em sessão da 1ª Câmara, ante as razões expostas pelo relator, em:
9.1. acolher as alegações de defesa apresentadas pelo Sr. Sirley Novaes Barreto e pelo município de Morpará/BA.
9.2. rejeitar as alegações de defesa apresentadas pela Sra. Edinalva Pereira de Almeida e pela Construtora Salles Ltda.;
9.3. julgar regulares, com fundamento nos arts. 1º, I; 16, I; 17 e 23, I, da Lei 8.443/1992 e nos arts. 1º, I, 207 e 214, I, do RI/TCU, as contas do Sr. Sirley Novaes Barreto, expedindo-lhe quitação plena;
9.4. julgar irregulares, com fundamento nos arts. 1º, I, e 16, III, "b" e "c", da Lei 8.443/1992 c/c os arts. 19 e 23, III, da mesma lei, e com arts. 1º, I, e 209, III, e 214, III, do RI/TCU, as contas da Sra. Edinalva Pereira de Almeida;
9.5. condenar a Sra. Edinalva Pereira de Almeida ao pagamento das quantias abaixo especificadas, com a fixação do prazo de 15 (quinze) dias, a contar da notificação, para que comprove, perante este Tribunal (art. 214, III, "a", do RI/TCU) , o recolhimento da dívida aos cofres do Fundo Nacional de Desenvolvimento da Educação, atualizada monetariamente e acrescida dos juros de mora, calculados a partir das datas discriminadas, até a data do recolhimento, na forma prevista na legislação em vigor:
	Data de ocorrência
	Valor (R$) 

	28/10/2011
	252.845,00 (débito) 

	29/5/2012
	379.267,50 (débito) 

	12/12/2012
	316.056,25 (débito) 

	4/11/2013
	94.660,12 (crédito) 

	31/1/2017
	186.084,63 (crédito) 

9.6. condenar a Sra. Edinalva Pereira de Almeida, solidariamente com a Construtora Salles Ltda., ao pagamento da quantia abaixo especificada, com a fixação do prazo de 15 (quinze) dias, a contar da notificação, para que comprovem, perante este Tribunal (art. 214, III, "a", do RI/TCU) , o recolhimento da dívida aos cofres do Fundo Nacional de Desenvolvimento da Educação, atualizada monetariamente e acrescida dos juros de mora, calculado a partir da data discriminada, até a data do recolhimento, na forma prevista na legislação em vigor:
		Data de Ocorrência
	Valor (R$) 

	4/11/2013 
	94.660,12 (débito) 

9.7. aplicar à Sra. Ednalva Pereira de Almeida a multa prevista no art. 57 da Lei 8.443/1992 c/c o art. 267 do RI/TCU, no valor de R$ 138.000,00 (cento e trinta e oito mil reais) , referente ao débito de que trata o item 9.5, com a fixação do prazo de 15 (quinze) dias, a contar da notificação, para que comprove, perante este Tribunal (art. 214, III, "a", do RI/TCU) , o recolhimento da dívida aos cofres do Tesouro Nacional, atualizada monetariamente desde a data do presente acórdão até a do efetivo recolhimento, se for paga após o vencimento, na forma da legislação em vigor;
9.8. aplicar à Sra. Ednalva Pereira de Almeida e à Construtora Salles Ltda., individualmente, a multa prevista no art. 57 da Lei 8.443/1992 c/c o art. 267 do RI/TCU, no valor de R$ 15.400,00 (quinze mil e quatrocentos reais) , referente ao débito de que trata o item 9.6, com a fixação do prazo de 15 (quinze) dias, a contar da notificação, para que comprove, perante este Tribunal (art. 214, III, "a", do RI/TCU) , o recolhimento da dívida aos cofres do Tesouro Nacional, atualizada monetariamente desde a data do presente acórdão até a do efetivo recolhimento, se for paga após o vencimento, na forma da legislação em vigor;
9.9. autorizar, desde logo, se requerido, com fundamento no art. 26, da Lei 8.443/1992, c/c o art. 217, §§ 1º e 2º, do RI/TCU, o parcelamento das dívidas em até 36 parcelas, incidindo, sobre cada parcela, corrigida monetariamente, os correspondentes acréscimos legais, fixando-lhes o prazo de 15 (quinze) dias, a contar do recebimento da notificação, para comprovarem, perante o Tribunal, o recolhimento da primeira parcela, e de 30 (trinta) dias, a contar da parcela anterior, para comprovar o recolhimento das demais parcelas, devendo incidir, sobre cada valor mensal, atualizado monetariamente, os juros de mora devidos, no caso do débito, na forma prevista na legislação em vigor, alertando os responsáveis de que a falta de comprovação do pagamento de qualquer parcela importará o vencimento antecipado do saldo devedor, nos termos do § 2º do art. 217, do Regimento Interno deste Tribunal;
9.10. autorizar, desde logo, nos termos dos arts. 219, II, do RI/TCU e 28, II, da Lei 8.443/1992, a cobrança judicial das dívidas, caso não atendidas as notificações;
9.11. encaminhar cópia da deliberação ao (à) chefe da Procuradoria da República no Estado da Bahia, em cumprimento ao disposto no § 3º do art. 16, da Lei 8.443/1992.

Tomada de contas especial  instaurada pelo FNDE em razão de omissão no dever de prestar contas de recursos de termo de compromisso que teve como objeto a construção de uma unidade de educação infantil.

Primeira Câmara

Município de Morpará/BA.

3. Interessados/Responsáveis:
3.1. Interessado: Fundo Nacional de Desenvolvimento da Educação (00.378.257/0001-81).
3.2. Responsáveis: Construtora Salles Ltda. (07.240.000/0001-08); Edinalva Pereira de Almeida (XXX.275.795-XX); Município de Morpará/BA (13.798.574/0001-07); Sirley Novaes Barreto (XXX.795.715-XX).

13.1. Ministros presentes: Walton Alencar Rodrigues (Presidente) e Jorge Oliveira.
13.2. Ministros-Substitutos convocados: Augusto Sherman Cavalcanti e André Luís de Carvalho.
13.3. Ministro-Substituto presente: Weder de Oliveira (Relator).

WEDER DE OLIVEIRA

Reproduzo, a seguir, com os ajustes de forma, a instrução da Secretaria de Controle Externo de Tomada de Contas Especial (Secex-TCE) , inserta à peça 140 dos presentes autos:
	"INTRODUÇÃO
Cuidam os autos de tomada de contas especial instaurada pelo Fundo Nacional de Desenvolvimento da Educação (FNDE) , em desfavor do Sr. Sirley Novaes Barreto, prefeito municipal de Morpará/BA nas gestões 2009-2012, 2017-2020 e 2021-2024 (atual) , e da Sra. Edinalva Pereira de Almeida, prefeita municipal de Morpará/BA na gestão 2013-2016, em razão da omissão no dever de prestar contas dos recursos repassados ao município de Morpará/BA no âmbito do Termo de Compromisso 1923/2011 (Proinfância - Creches) , vigente de 21/10/2011 a 30/6/2016, cujo prazo final para apresentação da prestação de contas expirou em 30/1/2017 (peça 19, p. 1) .
O Termo de Compromisso 1923/2011 teve por objeto a construção de uma unidade de educação infantil - tipo 'b', para atender até 240 crianças distribuídas em dois turnos (matutino e vespertino) e 120 crianças em período integral, concernente às ações relativas ao Proinfância, no âmbito do Programa de Aceleração do Crescimento - PAC 2 (peça 19, p. 1) .
O Termo de Compromisso 1923/2011 foi regulamentado pelas Resoluções CD/FNDE 33, de 5/7/2011, e 13, de 21/3/2011, e amparado pela Lei 11.578, de 26/11/2007 (peça 19, p. 2, item 2) .
HISTÓRICO
O Termo de Compromisso 1923/2011 foi pactuado na gestão do Sr. Sirley Novaes Barreto, prefeito municipal de Morpará/BA nas gestões 2009-2012, 2017-2020 e 2021-2024 (atual) , no valor total de R$ 948.168,75 (peça 19, p. 1) . O município de Morpará/BA foi contemplado (selecionado) para participar do Proinfância, no âmbito do Programa de Aceleração do Crescimento (PAC 2) , relacionado no Anexo I da Resolução CD/FNDE 33, de 5/7/2011, publicada no DOU 128, Seção 1, de 6/7/2011, e a concessão dos recursos foi do tipo 'Repasse Automático' (peça 20, p. 3, item 8.1) .
 Para sua execução, o FNDE repassou ao município de Morpará/BA a importância total de R$ 948.168,75, por meio de ordens bancárias, conforme extrato bancário gerado pelo sistema do FNDE (peça 8, p. 1-2) . Segue detalhamento no quadro abaixo:
	Data
	Valor (R$) 

	28/10/2011
	252.845,00

	29/5/2012
	379.267,50

	12/12/2012
	316.056,25

	Total
	948.168,75

O prazo para prestar contas encerrou-se em 30/1/2017 (peça 19, p. 1) , sem que tenha sido confirmado o envio da prestação de contas ao FNDE até aquela data.	 
Destaca-se que, em 13/12/2016, o FNDE encaminhou o Ofício 28841/2016/SEAPC-COAPC/CGCAP/DIFIN/FNDE (peça 10, p. 1 - AR de peça 11, p. 1) à Sra. Edinalva Pereira de Almeida, prefeita municipal de Morpará/BA na gestão 2013-2016, comunicando que o Termo de Compromisso 1923/2011 havia sido liberado para que o Sistema de Gestão de Prestação de Contas (SiGPC) , módulo Contas Online, fosse devidamente preenchido e a prestação de contas enviada dentro do prazo (peça 10) .
O parecer técnico de execução física de objeto financiado, emitido em 13/12/2016, concluiu que o objeto do Termo de Compromisso 1923/2011 estava reprovado totalmente, uma vez que a obra estava inacabada, com 54,13% de avanço registrado da obra no Sistema Integrado de Monitoramento Execução e Controle (Simec) . O Parecer emitiu sua análise com base nos relatórios de vistoria e fotos inseridos no Simec e registrou a ocorrência de divergências de serviços, quantitativas, qualitativas ou técnicas (peça 10, p. 16-18) .
Por meio do Ofício 44E/2017/SEAPC/COAPC/CGCAP/DIFIN/FNDE (peça 10, p. 8) e do Ofício 45E/2017/SEAPC/COAPC/CGCAP/DIFIN/FNDE (peça 11, p. 6) , ambos de 8/2/2017, o Sr. Sirley Novaes Barreto, prefeito municipal de Morpará/BA nas gestões 2009-2012, 2017-2020 e 2021-2024 (atual) , e a Sra. Edinalva Pereira de Almeida, prefeita municipal de Morpará/BA na gestão 2013-2016, foram diligenciados eletronicamente pelo SiGPC para apresentar a prestação de contas ou recolher os recursos, sob pena de medidas de exceção. No entanto, apenas a Sra. Edinalva Pereira de Almeida teve ciência do documento, conforme comprovante de ciência no SiGPC (peça 11, p. 6) .
Por meio do Ofício 3995/2017-SEOPC/COAPC/CGCAP/DIFIN/FNDE (peça 10, p. 5) , em 14/2/2017, o FNDE notificou o Sr. Sirley Novaes Barreto, prefeito municipal de Morpará/BA nas gestões 2009-2012, 2017-2020 e 2021-2024 (atual) , em 22/2/2017, conforme AR de peça 11, p. 3, acerca da omissão no dever legal de prestar contas dos recursos federais recebidos, requerendo as providências devidas ou a devolução dos aludidos recursos.
Conforme apontado na Informação 82/2017/SEAPC/COAPC/CGCAP/DIFIN/FNDE (peça 9) , de 18/4/2017, o FNDE verificou a omissão no dever legal de prestar contas do Termo de Compromisso 1923/2011 e registrou a inadimplência no SiGPC (peça 6) .
Diante da omissão no dever legal de prestar contas e da consequente não demonstração da boa e regular aplicação dos recursos federais repassados, assim como da não devolução dos recursos, instaurou-se a tomada de contas especial em 26/6/2017 (peça 1) . 
No Relatório de TCE 392/2017 - DIREC/COTCE/CGCAP/DIFIN-FNDE/MEC (peça 19) , concluiu-se que o prejuízo importaria no valor total dos recursos repassados, o que corresponde ao valor original de R$ 948.168,75, imputando-se a responsabilidade ao Sr. Sirley Novaes Barreto, prefeito municipal de Morpará/BA nas gestões 2009-2012, 2017-2020 e 2021-2024 (atual) , e à Sra. Edinalva Pereira de Almeida, prefeita municipal de Morpará/BA na gestão 2013-2016, uma vez que eles eram as pessoas responsáveis pela gestão e execução dos recursos federais recebidos no âmbito do Termo de Compromisso 1923/2011 e, no entanto, não tomaram as medidas para que tais recursos fossem corretamente comprovados (peça 19, p. 2, item 5) .
O Relatório de Auditoria 643/2018, da Controladoria-Geral da União (peça 20) , chegou às mesmas conclusões. Observou que o FNDE anexou nos autos a minuta do Termo de Compromisso 1923/2011 (peças 14 e 17) , sem constar as assinaturas dos partícipes, apesar de diligenciado duas vezes pela CGU (peça 18) . Porém, anotou que houve a informação de 'validação eletrônica do documento' e 'validado manualmente' no referido documento (peça 20, p. 3, item 8.1) . 
Adicionalmente, após serem emitidos o certificado de auditoria, o parecer do dirigente de controle interno e o pronunciamento ministerial (peças 21-23) , o processo foi remetido a este Tribunal.
Em instrução preliminar (peça 27) , concluiu-se pela realização de citação solidária do Sr. Sirley Novaes Barreto, prefeito municipal de Morpará/BA nas gestões 2009-2012, 2017-2020 e 2021-2024 (atual) , e da Sra. Edinalva Pereira de Almeida, prefeita municipal de Morpará/BA na gestão 2013-2016, pela não comprovação da boa e regular aplicação dos recursos federais repassados ao referido município, em face da omissão no dever de prestar contas dos valores repassados no âmbito do Termo de Compromisso 1923/2011.
Outrossim, optou-se por realizar a audiência do Sr. Sirley Novaes Barreto, prefeito municipal de Morpará/BA nas gestões 2009-2012, 2017-2020 e 2021-2024 (atual) , para apresentar razões de justificativa quanto à omissão no dever de prestar contas dos recursos recebidos por força do Termo de Compromisso 1923/2011, cujo prazo encerrou-se em 30/1/2017 (peça 19, p. 1) .
Em atendimento ao pronunciamento da unidade técnica (peça 29) , de 19/11/2018, foram promovidas as citações dos responsáveis e a audiência do Sr. Sirley Novaes Barreto, conforme ofícios de peças 30 e 31 (ARs de peças 32 e 35) . A Sra. Edinalva Pereira de Almeida, prefeita municipal de Morpará/BA na gestão 2013-2016, permaneceu silente. O Sr. Sirley Novaes Barreto, prefeito municipal de Morpará/BA nas gestões 2009-2012, 2017-2020 e 2021-2024 (atual) compareceu aos autos, juntou procuração e apresentou alegações de defesa (peça 37) , em 14/3/2019, após o deferimento de prorrogação de prazo pelo TCU, em 25/3/2019 (peça 40) .
Na oportunidade, o Sr. Sirley Novaes Barreto informou que a respectiva prestação de contas havia sido inserida no Sistema de Gestão de Prestação de Contas (SiGPC) e que o município se encontrava adimplente (peça 37, p. 5, item 10) . Quanto às razões para o não cumprimento do prazo, apresentou as seguintes justificativas (peça 37, p. 13-14, item 34) :
'34. Por fim, não há que se falar em OMISSÃO NA PRESTAÇÃO DE CONTAS, por, in minus, três razões básicas, claras, notórias e evidentes, a saber: 
I) O defendente prestou contas parciais, referentes às 06 (seis) primeiras medições ocorridas no último semestre de seu primeiro mandato (2009 a 2012) através do sistema Simec, deixando a obra em pleno andamento e com saldo no valor histórico de R$ 492.673,93 (quatrocentos e noventa e dois mil, seiscentos e setenta e três reais e noventa e três centavos) na conta bancária referente ao Termo de Compromisso. Tanto é verdade, como sobredito e ora reiterado, que as parcelas subsequentes foram depositadas a medida que as medições eram feitas, comprovadas mediante alimentação do Simec, sendo que o último repasse, no valor de R$ 316.056,25, foi feito em 10 de outubro de 2012, faltando apenas 02 (dois meses) para o fim do mandato do defendente.
II) É humanamente impossível, para qualquer gestor, seja prefeito, diretor ou presidente de qualquer órgão público ou privado, prestar contas até o dia 30 de Janeiro de 2017, ou seja, em apenas um mês, correspondente ao primeiro mês do segundo mandato do ora defendente, da execução de uma obra que transcorreu durante a quase totalidade dos quatro anos da gestora que o antecedeu, sem que lhe fosse disponibilizado qualquer informação ou tivesse acesso a qualquer documento referente a prestação de contas da responsabilidade de terceiro, cujo convênio já havia expirado em data que antecedeu a sua posse, tanto mais quanto sequer tinha acesso à época a senha do Plano de Ações Articuladas (PAR) , fornecida pela Secretaria de Educação Básica (SEB/MEC) que lhe permitisse acesso aos sistemas de prestação de contas.
III) E, por fim, para além de tudo quanto veementemente justificado, nos dias em que se apresenta esta defesa já haver sido realizada, efetivamente, a prestação de contas de natureza administrativa, que não induz a coisa julgada material, nem incide preclusão de qualquer natureza, mediante prestação de contas realizada via Simec e SIGPC, ora levadas a termo, consoante comprovantes que esta acompanha'.
20.	De fato, já no âmbito do TCU, constava nestes autos que o Sr. Sirley Novaes Barreto, prefeito municipal de Morpará/BA, apresentara a prestação de contas do TC 1923/2011, mediante o Sistema de Gestão de Prestação de Contas (SiGPC) , protocolada em 23/7/2018, conforme informado pelo FNDE, por meio do Ofício 34974/2018/DIMOC/COTCE/CGAPC, de 27/11/2018 (peça 24, p. 1) , protocolado na antiga Secex-Bahia, em 10/12/2018. Na ocasião, o FNDE informou também que a documentação foi encaminhada para ser objeto de nota técnica, conforme transcrição abaixo:
Desse modo, tendo em vista que o Processo de TCE encontra-se no âmbito desse Egrégio Tribunal de Contas, sem deliberação, conforme consulta ao sítio eletrônico do TCU, informamos que a prestação de contas intempestiva recebida será objeto de Nota Técnica por parte desta Autarquia, a ser encaminha ao TCU, em atendimento ao disposto Portaria Interministerial 507 de 24/11/2011. 
Em consulta ao SiGPC (peça 41) , em 11/7/2019, constatou-se que a prestação de contas do Termo de Compromisso 1923/2011 se encontrava em situação de adimplência e em análise financeira pelo FNDE, motivo pelo qual nova instrução foi emitida por esta unidade técnica (peça 42) , que verificou a necessidade de efetuar diligência ao FNDE, conforme transcrição abaixo:
'31. Diante do exposto, submetem-se os autos à consideração superior, propondo realizar diligência ao Fundo Nacional de Desenvolvimento da Educação, com fundamento nos artigos 10, § 1º, e 11 da Lei 8.443/1992 c/c o art. 157 do RI/TCU, para que, no prazo de 30 (trinta dias) , sejam encaminhados os seguintes documentos e informações com vistas ao saneamento e subsídio na análise da prestação de contas intempestivamente apresentada pelo Sr. Sirley Novaes Barreto, ex-prefeito municipal de Morpará/BA nas gestões 2009-2012, 2017-2020 e 2021-2024 (atual) do município de Morpará/BA, sobre o Termo de Compromisso 1923/2011: 
a) Cópia de Nota Técnica a ser expedida em face da prestação de contas intempestiva do Termo de Compromisso 1923/2011 (município de Morpará/BA) ; 
b) Informações sobre a pertinência e a possibilidade de os documentos oferecidos servirem de subsídio ao exame de mérito por parte do TCU'.
22.	Após o pronunciamento da unidade instrutiva (peça 44) , foi encaminhado o Ofício 4644/2019TCU/Seproc (peça 45) , de 17/9/2019, cuja resposta foi encaminhada por meio do Ofício 236145/2019/Diade/Cgapc/Difin-FNDE (peça 47) , porém de forma incompleta. A diligência foi reiterada através do Ofício 10721/2019-TCU/Secex-TCE (peça 49) , de 30/11/2019, e a resposta foi encaminhada pelo FNDE por meio do Ofício 477/2020/DIADE/CGAPC/DIFIN/FNDE (peça 51) , por intermédio do qual o FNDE enviou a cópia integral da Nota Técnica 11/2019/DIESP/COAPC-CGAPC/DIFIN (peça 52) .
23.	A citada Nota Técnica 11/2019/DIESP/COAPC/CGAPC/DIFIN (peça 52) concluiu pela insuficiência da documentação e das informações apresentadas, conforme transcrição abaixo (peça 52, p. 6, item 31) :
31. Diante do exposto, considerando o montante analisado, no valor R$ 948.168,75, conforme Relatório de TCE 392/2017-DIREC/COTCE/CGCAP/DIFIN/FNDE, de 17/07/2017, (SEI 0493738) , manifestamo-nos pela não suficiência da documentação e informações apresentadas para a aprovação do valor de R$ 948.168,75, em face do disposto no item 20 desta, quanto aos aspectos técnicos e que, mesmo sanados, restariam as ocorrências elencadas nos itens 24 e 30 quanto aos aspectos financeiros, totalizando o montante de R$ 187.438,89'.
24.	Ademais, informou que não houve alteração com relação ao posicionamento do parecer técnico de execução física de objeto financiado, emitido em 12/12/2016, portanto anterior ao envio da prestação de contas, que concluiu pela reprovação total das contas, devido ao não atingimento do objeto do TC, haja vista a inexecução parcial, sem que a parte executada pudesse ser aproveitada em prol da comunidade, tratando-se de obra inacabada, e impugnou o valor total de R$ 948.168,75 (peça 52, p. 4, item 20) .
25.	Na sequência, a nota técnica consignou que no menu 'Autorização de Despesas', as informações relativas à licitação indicaram a modalidade tomada de preços - Tomada de Preço 006/2001 - para seleção do fornecedor - Construtora Salles Ltda. (CNPJ 07.240.000/0001-08) . Esta foi contratada pelo valor de R$ 1.258.778,22. As notas fiscais foram declaradas no SiGPC, no menu 'Pagamentos', totalizando despesas no valor de R$ 776.035,00, pagos à empresa, portanto inferior ao autorizado na Tomada de Preços 006/2011 (peça 52, p. 5, itens 26 e 27) .
26.	A empresa foi contratada pelo valor de R$ 1.258.778,22. Considerando que a contratada se vincula ao valor contratual e não ao valor conveniado, tem-se que ela recebeu pagamentos equivalentes a 61,65% do total (R$ 776.035,00 ÷ R$ 1.258.778,22) . Esses pagamentos são incompatíveis com o valor da parcela da obra entregue (54,13%) . Assim, a diferença recebida a maior pela empresa compõe o débito a ser-lhe imputado, solidariamente com os outros responsáveis, no montante de R$ 94.660,12 { (61,65% - 54,13%) X R$1.258.778,22} a contar da data do último pagamento à empresa - 4/11/2013 (peça 8, p. 3) . Assim dispõe o entendimento desta Corte:
'RESPONSABILIDADE. CONVÊNIO. EXECUÇÃO FÍSICA. CONTRATADO. VÍNCULO. 
A empresa contratada pelo convenente não está juridicamente vinculada aos termos do convênio, e sim ao contrato administrativo firmado para prestação dos serviços ou execução do empreendimento. Ela não tem a obrigação de assegurar o cumprimento dos objetivos do convênio, mas de realizar e entregar o objeto acordado no contrato, podendo ser responsabilizada somente se for comprovado que deixou de executar serviços em face de valores recebidos para tanto' Acórdão 5305/2019-TCU-Segunda Câmara  (Tomada de Contas Especial, Relator Ministro-Substituto Marcos Bemquerer) 
27. 	Por outro lado, sob o aspecto financeiro, foram encontradas as seguintes irregularidades: não aplicação no mercado financeiro, gerando um prejuízo no valor principal de R$ 1.354,26 (peça 52, p. 5, item 24) e existência de saldo pendente de devolução no valor de R$ 186.084,63, em 30/1/2017, conforme extrato bancário (peça 52, p. 6, item 30, e peça 8, p. 14) .
28.	Na instrução anterior (peça 59) , analisando-se os documentos nos autos, concluiu-se pela necessidade de realização de citação para as seguintes irregularidades:
'48.1.		 realizar a CITAÇÃO solidária do Sr. Sirley Novaes Barreto (CPF: XXX.795.715-XX) , atual Prefeito do Município de Morpará/BA (gestões 2009-2012, 2017-2020 e 2021-2024 (atual) ) , e da Sra. Edinalva Pereira de Almeida (CPF: XXX.275.795-XX) , ex-Prefeita do Município de Morpará/BA (gestão 2013-2016) , com fundamento nos arts. 10, § 1º, e 12, inciso II, da Lei 8.443/1992, c/c o art. 202, inciso II, §1º, do Regimento Interno do TCU, uma vez que, em face de irregularidades na execução do objeto, não lograram demonstrar a boa e regular aplicação dos recursos federais recebidos por força do Termo de Compromisso nº 1923/2011 (peça 14) , para que, no prazo de quinze dias, a contar do recebimento dos ofícios citatórios, apresentem alegações de defesa quanto à ocorrência abaixo indicada, em razão da conduta especificada, e/ou recolham, aos cofres do Fundo Nacional de Desenvolvimento da Educação (FNDE) , a importância abaixo discriminada, composta pelas parcelas constantes do quadro abaixo, atualizadas monetariamente a partir das respectivas datas até o efetivo recolhimento, abatendo-se, na oportunidade, as quantias eventualmente ressarcidas, na forma da legislação em vigor:
		VALOR (R$) 
	NATUREZA
	DATA

	252.845,00
	Débito
	28/10/2011

	379.267,50
	Débito
	29/05/2012

	316.056,25
	Débito
	12/12/2012

	94.660,12
	Crédito
	4/11/2013

	186.084,63
	Crédito
	31/1/2017

	667.424,00
		TOTAL

Valor atualizado do débito sem juros em 4/7/2020: R$ 1.110.400,82 (peça 56) 
IRREGULARIDADE 1: não comprovação da boa e regular aplicação dos recursos federais repassados à Prefeitura Municipal de Morpará/BA por força do Termo de Compromisso nº  1923/2011 (peça 14) ; o objeto foi reprovado totalmente em face de a obra encontrar-se inacabada, com 54,13% de execução, sem que a parcela executada trouxesse qualquer benefício à coletividade, impugnando-se a integralidade do valor repassado com os devidos abatimentos, conforme registro no Sistema Integrado de Monitoramento Execução e Controle - SIMEC; o Parecer foi emitido com base nos relatórios de vistoria e fotos inseridos no SIMEC e registrou a (peça 10, p. 16/18) ;
Responsáveis solidários 1: Sr. Sirley Novaes Barreto (CPF XXX.795.715-XX) , atual Prefeito do Município de Morpará/BA (gestões 2009-2012, 2017-2020 e 2021-2024 (atual) ) , e Sra. Edinalva Pereira de Almeida (CPF XXX.275.795-XX) , ex-Prefeita do Município de Morpará/BA (gestão 2013-2016) ;
Conduta 1: não comprovar a boa e regular aplicação dos recursos recebidos por força do Termo de Compromisso nº 1923/2011 (peça 14) , em face de haver executado a obra objeto do Termo de forma parcial, sem aproveitamento da parcela executada em prol da coletividade;
Dispositivos violados: art. 37, caput, c/c o art. 70, parágrafo único, da Constituição da República Federativa do Brasil; art. 93, do Decreto-lei 200/1967; arts. 61/63 da Lei nº 4.320/1964; art. 66, do Decreto 93.872/1986; Resoluções CD/FNDE nº 33/2011 e 13/2011.  
Evidências: Informação nº 1082/2017/SEAPC/COAPC/CGCAP/DIFIN/FNDE (peça 9) , de 18/4/2017; Parecer Técnico de Execução Física de Objeto Financiado, emitido em 13/12/2016 (peça 10, p. 16/18) ; Relatório de TCE 392/2017 - DIREC/COTCE/CGCAP/DIFIN-FNDE/MEC (peça 19) ; extrato bancário (peça 8) ;
48.2. realizar a CITAÇÃO solidária do Sr. Sirley Novaes Barreto (CPF XXX.795.715-XX) , atual Prefeito do Município de Morpará/BA (gestões 2009-2012, 2017-2020 e 2021-2024 (atual) ) , da Sra. Edinalva Pereira de Almeida (CPF XXX.275.795-XX) , ex-Prefeita do Município de Morpará/BA (gestão 2013-2016) , e da empresa Construtora Salles Ltda (CNPJ  07.240.000/000108) , na pessoa de seu representante legal, com fundamento nos arts. 10, § 1º, e 12, inciso II, da Lei 8.443/1992, c/c o art. 202, inciso II, §1º, do Regimento Interno do TCU, uma vez que, em face de irregularidades na execução do objeto, não lograram demonstrar a boa e regular aplicação dos recursos federais recebidos por força do Termo de Compromisso nº 1923/2011 (peça 14) , para que, no prazo de quinze dias, a contar do recebimento dos ofícios citatórios, apresentem alegações de defesa quanto à ocorrência abaixo indicada, em razão da conduta especificada, e/ou recolham, aos cofres do Fundo Nacional de Desenvolvimento da Educação (FNDE) , a importância abaixo discriminada, composta pela parcela constante do quadro abaixo, atualizada monetariamente a partir da respectiva data até o efetivo recolhimento, abatendo-se, na oportunidade, as quantias eventualmente ressarcidas, na forma da legislação em vigor:
		VALOR (R$) 
	DATA

	94.660,12
	4/11/2013

	Valor atualizado do débito sem juros em 4/4/2020: R$ 133.726,35 (peça 57) 
IRREGULARIDADE 2: não comprovação da boa e regular aplicação dos recursos federais repassados ao Município de Morpará/BA, em face do pagamento a maior por serviços de engenharia não executados no montante de R$ 94.660,12 { (61,65% - 54,13%) X R$1.258.778,22}, no âmbito do Termo de Compromisso nº 1923/2011 (peça 14) e Tomada de Preço nº 006/2001 e contrato resultante; a parcela executada não gerou qualquer benefício para a coletividade devido a sua imprestabilidade para o objetivo previsto; a irregularidade foi consignada no Parecer Técnico de Execução Física de Objeto Financiado e na Nota Técnica nº  11/2019/DIESP/COAPC/CGAPC/DIFIN; foi pago à construtora o quantum de R$ 776.035,00 (as notas fiscais foram declaradas no SiGPC, no menu 'Pagamentos' peça 52, p. 5, itens 26 e 27) ; recebeu pagamentos equivalentes a 61,65% do total contratado (R$ 776.035,00 ÷ R$ 1.258.778,22) ; tais pagamentos são incompatíveis com o valor da parcela da obra entregue (54,13%) ; 
Responsáveis 2A: Sr. Sirley Novaes Barreto (CPF: XXX.795.715-XX) , atual Prefeito do Município de Morpará/BA (gestões 2009-2012, 2017-2020 e 2021-2024 (atual) ) , da Sra. Edinalva Pereira de Almeida (CPF XXX.275.795-XX) , ex-Prefeita do Município de Morpará/BA (gestão 2013-2016) ; 
Conduta 2A: não comprovaram a boa e regular aplicação dos recursos federais recebidos à conta do Termo de Compromisso em análise, em face do pagamento indevido por obra de engenharia executada apenas parcialmente, sendo que a parcela da obra executada não gerou qualquer benefício para a coletividade;
Responsável 2B: empresa Construtora Salles Ltda (CNPJ  07.240.000/000108) , na pessoa de seu representante legal; 
Conduta 2B: recebeu numerário por serviços de engenharia (obra) não executados, eis que o valor recebido foi maior que a percentagem do contrato executada, e a parcela executada não gerou qualquer benefício para a coletividade pela sua imprestabilidade para o objetivo proposto;
Dispositivos violados: art. 37, caput, c/c o art. 70, parágrafo único, da Constituição da República Federativa do Brasil; art. 93, do Decreto-lei 200/1967; arts. 61/63 da Lei nº 4.320/1964; art. 66, do Decreto 93.872/1986; Resoluções CD/FNDE nº 33/2011 e 13/2011.  
Evidências: Informação nº 1082/2017/SEAPC/COAPC/CGCAP/DIFIN/FNDE (peça 9) , de 18/4/2017; Parecer Técnico de Execução Física de Objeto Financiado, emitido em 13/12/2016 (peça 10, p. 16/18) ; Relatório de TCE 392/2017 - DIREC/COTCE/CGCAP/DIFIN-FNDE/MEC (peça 19) ; extrato bancário (peça 8) ;
48.3.	 realizar a CITAÇÃO do Município de Morpará/BA (CNPJ 13.798.574/0001-07) , na pessoa do seu representante legal, uma vez que não recolheu o saldo remanescente do Termo de Compromisso nº 1923/2011 (PROINFÂNCIA - CRECHES) , com fundamento nos arts. 10, § 1º, e 12, inciso II, da Lei 8.443/1992, c/c o art. 202, inciso II, §1º, do Regimento Interno do TCU, para que, no prazo de quinze dias, a contar do recebimento do ofício citatório, apresente alegações de defesa quanto à ocorrência abaixo indicada, em razão da conduta especificada, e/ou recolha, aos cofres do Fundo Nacional de Desenvolvimento da Educação (FNDE) , a importância abaixo indicada, atualizada monetariamente a partir da respectiva data até o efetivo recolhimento, abatendo-se, na oportunidade, as quantias eventualmente ressarcidas, na forma da legislação em vigor:
		VALOR (R$) 
	DATA

	                                     186.084,63
	31/12/2017

	Valor atualizado do débito sem juros em 4/7/2020: R$ 206.963,33 (peça 58) 
	IRREGULARIDADE 3: não devolução aos cofres do FNDE do saldo remanescente da conta corrente específica (Banco do Brasil, Agência 0817-6, conta corrente 22006-X, 'PM MORPARA-PAC I' e 'S PUBLICO SUPREMO') e respectiva conta de investimentos (aplicação financeira) do Termo de Compromisso nº 1923/2011 (PROINFÂNCIA - CRECHES) , após término da vigência do ajuste, em 30/1/2017;
Responsável 3: Município de Morpará/BA (CNPJ 13.798.574/0001-07) , na pessoa do seu representante legal.
Conduta 3: não recolheu o saldo remanescente em aplicação financeira do Termo de Compromisso nº 1923/2011, com vigência estipulada de 21/10/2011 a 30/6/2016, cujo prazo final para a apresentação da prestação de contas expirou em 30/1/2017 (peça 19, p.1) , nem apresentou documentos hábeis que o comprovassem, previstos na Instrução Normativa-TCU nº 71/2012;
Dispositivos violados: art. 37, caput, c/c o art. 70, parágrafo único, da Constituição da República Federativa do Brasil; art. 93, do Decreto-lei 200/1967; arts. 61/63 da Lei nº 4.320/1964; art. 66, do Decreto 93.872/1986; Resoluções CD/FNDE nº 33/2011 e 13/2011;
Evidências: Informação nº 1082/2017/SEAPC/COAPC/CGCAP/DIFIN/FNDE (peça 9) , de 18/4/2017; Parecer Técnico de Execução Física de Objeto Financiado, emitido em 13/12/2016 (peça 10, p. 16/18) ; Relatório de TCE 392/2017 - DIREC/COTCE/CGCAP/DIFIN-FNDE/MEC (peça 19) ; extrato bancário (peça 8) ;
48.4.	 informar aos responsáveis que, caso venham a ser condenados pelo Tribunal, os débitos ora apurados serão acrescidos de juros de mora, nos termos do § 1º do art. 202 do RI/TCU;
48.5.	 esclarecer aos responsáveis, em obediência ao art. 12, § 2º, da Lei 8.443/1992, e ao art. 12, inciso VI, da Resolução TCU 170/2004, que o recolhimento tempestivo do débito somente saneará o processo caso seja reconhecida a sua boa-fé e não se constate outra irregularidade nas contas;
48.6.	 esclarecer aos responsáveis, em obediência ao art. 12, § 3º, da Lei 8.443/1992, e ao art. 12, inciso VII, da Resolução TCU 170/2004, que o não atendimento à citação ou à audiência implicará revelia, para todos os efeitos, dando-se prosseguimento ao processo;
48.7.	 encaminhar cópia da presente instrução aos responsáveis, da Informação nº 1082/2017/SEAPC/COAPC/CGCAP/DIFIN/FNDE (peça 9) , de 18/4/2017; Parecer Técnico de Execução Física de Objeto Financiado, emitido em 13/12/2016 (peça 10, p. 16/18) ; Relatório de TCE 392/2017 - DIREC/COTCE/CGCAP/DIFIN-FNDE/MEC (peça 19) ; extrato bancário (peça 8) a fim de subsidiar a apresentação de suas alegações de defesa e/ou razões de justificativa'.
29.	Em cumprimento ao pronunciamento da unidade (peça 27) , foram efetuadas as citações dos responsáveis, como segue:
a) Sirley Novaes Barreto:	
	Comunicação: Ofício 39881/2020-TCU/Seproc (peça 66) 
Data da Expedição: 29/7/2020
Data da Ciência: 21/8/2020 (peça 79) 
Nome Recebedor: Adriele Soares Braga
Observação: ofício enviado para o endereço do responsável, conforme pesquisa realizada na base de dados da Receita Federal (peças 62 e 134, p. 5) .
Fim do prazo para defesa: 8/9/2020
	
	Comunicação: Ofício 39882/2020-TCU/Seproc (peça 67) 
Data da Expedição: 29/7/2020
Data da Ciência: não consta AR nos autos.
Observação: ofício enviado para o endereço do advogado do responsável, conforme procuração (peça 33) .
	
	b) Edinalva Pereira de Almeida:
		Comunicação: Ofício 39883/2020-TCU/Seproc (peça 68) 
Data da Expedição: 29/7/2020
Data da Ciência: 21/8/2020 (peça 77) 
Nome Recebedor: Rogéria Maria de Almeida
Observação: ofício enviado para o endereço da responsável, conforme pesquisa realizada na base de dados da Receita Federal (peças 63 e 134, p. 3) .
Fim do prazo para defesa: 8/9/2020
	
	c) Construtora Salles Ltda.:
		Comunicação: Ofício 39888/2020-TCU/Seproc (peça 69) 
Data da Expedição: 29/7/2020
Data da Ciência: não houve - desconhecido (peça 72) 
Observação: ofício enviado para o endereço da empresa, conforme pesquisa realizada na base de dados da Receita Federal (peça 64 e 134, p. 2) .
	
	Comunicação: Ofício 39889/2020-TCU/Seproc (peça 70) 
Data da Expedição: 29/7/2020
Data da Ciência: não houve - três vezes ausente (peça 76) 
Observação: ofício enviado para o endereço da empresa, conforme pesquisa realizada em outras bases de dados dos sistemas corporativos do TCU (peça 64) .
	
	Comunicação: Ofício 0665/2021-TCU/Seproc (peça 122) 
Data da Expedição: 13/1/2021
Data da Ciência: não houve - mudou-se (peça 126) 
Observação: ofício enviado para o endereço da empresa, conforme pesquisa realizada na base de dados do sistema da Receita Federal (peças 120 e 134, p. 2) .
	
	Comunicação: Ofício 0666/2021-TCU/Seproc (peça 123) 
Data da Expedição: 13/1/2021
Data da Ciência: 22/1/2021 (peça 129) 
Nome Recebedor: Maria Batista
Observação: ofício enviado para o endereço da responsável, conforme pesquisa realizada em outras bases de dados dos sistemas corporativos do TCU (peça 120) .
Fim do prazo para defesa: 8/2/2021
	
	Comunicação: Ofício 0667/2021-TCU/Seproc (peça 124) 
Data da Expedição: 13/1/2021
Data da Ciência: 22/1/2021 (peça 128) 
Nome Recebedor: Antônia Cristina B. dos Santos (responsável pela empresa) 
Observação: ofício enviado para o endereço da responsável pela empresa, conforme pesquisa realizada na base de dados do sistema da Receita Federal (peças 120 e 134, p. 1) .
Fim do prazo para defesa: 8/2/2021
	
	Comunicação: Ofício 0668/202s1-TCU/Seproc (peça 125) 
Data da Expedição: 13/1/2021
Data da Ciência: não houve - mudou-se (peça 127) 
Observação: ofício enviado para o endereço da empresa, conforme pesquisa realizada em outras bases de dados dos sistemas corporativos do TCU (peça 120) .
	
	d) município de Morpará/BA:
		Comunicação: Ofício 39883/2020-TCU/Seproc (peça 68) 
Data da Expedição: 29/7/2020
Data da Ciência: 21/8/2020 (peça 78) 
Nome Recebedor: Adriele Soares Braga
Observação: ofício enviado para o endereço da prefeitura, conforme pesquisa realizada na base de dados do sistema da Receita Federal (peças 65 e 134, p. 4) .
Fim do prazo para defesa: 8/9/2020
	
30.	Conforme despacho de conclusão das comunicações processuais (peça 133) , as providências inerentes às comunicações processuais foram concluídas.
31.	Transcorrido o prazo regimental, todos os responsáveis apresentaram alegações de defesa, as quais serão analisadas na seção Exame Técnico.
ANÁLISE DOS PRESSUPOSTOS DE PROCEDIBILIDADE DA IN/TCU 71/2012
32.	Verifica-se que não houve o transcurso de mais de dez anos desde o fato gerador sem que tenha havido a notificação do responsável pela autoridade administrativa federal competente (art. 6º, inciso II, c/c art. 19, da IN/TCU 71/2012, modificada pela IN/TCU 76/2016) , uma vez que os recursos foram transferidos em 2011 e 2012 (peças 3 e 8) , a omissão na prestação de contas se concretizou em 30/1/2017 (peça 19, p. 1) , e os responsáveis foram notificados sobre o prazo para apresentação da prestação de contas dos recursos ora questionados, em 2017, por meio dos Ofícios 3995/2017-SEOPC/COAPC/CGCAP/DIFIN/FNDE, de 22/2/2017, ao Sr. Sirley Novaes Barreto (peça 10, p. 7 - AR peça 11, p. 3) , e 45E/2017-SEAPC/COAPC/CGCAP/DIFIN/FNDE, de 8/2/2017, à Sra. Edinalva Pereira de Almeida (peça 11, p. 6) .
33.	Verifica-se que o valor original do débito é igual a R$ 948.168,75 (peça 19, p. 1) , superior, portanto, a R$ 100.000,00, na forma estabelecida conforme os arts. 6º, inciso I, e 19, da IN/TCU 71/2012, modificada pela IN/TCU 76/2016	.
34.	A tomada de contas especial está, assim, devidamente constituída e em condições de ser instruída.
EXAME TÉCNICO
35.	Defesa do Sr. Sirley Novaes Barreto (peças 80-106) :
35.1.	O responsável alega que geriu de forma correta os recursos do convênio durante sua gestão, efetuando medições nas quais os percentuais de execução correspondem aos itens executados, razão pela qual não pode ser responsabilizado pelos percentuais executados a menor e pagos a maior na gestão de sua sucessora.
35.2.	Afirma que sua sucessora paralisou a obra, pagou a maior o valor de R$ 94.660,12 (conforme os valores pagos e não executados constantes na primeira página do Boletim de Medição 10) , efetuou distrato com a empresa vencedora do certame, não solicitou prorrogação de prazo do termo de compromisso (deixando-o vencer em 30/6/2016) , não apresentou a prestação de contas nos seis meses posteriores ao término da vigência (30/6/2016 - 31/12/2016) e não forneceu a documentação para que a gestão do Sr. Sirley Novaes Barreto (2017-2020) realizasse a prestação de contas final no prazo que lhe restava, expirado em 31/1/2017.
35.3.	Esclarece que não poderia concluir a obra em sua gestão (2009-2012) , pois seria demasiadamente difícil concluir um objeto dessa proporção em menos de um ano de mandato, sendo a gestão sucessora responsável pela conclusão, em virtude do princípio da continuidade administrativa. A Sra. Edinalva Pereira de Almeida (gestão 2013-2016) , contudo, paralisou a obra em seu primeiro ano de mandato, deixando-a com o status de paralisada e, posteriormente, inacabada, em razão da rescisão contratual com a empresa vencedora do certame.
35.4.	Adicionalmente, o responsável entende que as condutas praticadas por sua sucessora levaram, efetivamente, à inutilidade do objeto conveniado, devendo recair sobre ela, e tão somente sobre ela, a responsabilidade que ora se trata como solidária, aplicando-se o entendimento externado por este Tribunal no Acórdão 2295/2014-TCU-Plenário (Relator Ministro Raimundo Carreiro) .
36.	Análise:
36.1.	Inicialmente, cumpre esclarecer que a responsabilização do Sr. Sirley Novaes Barreto decorreu do entendimento de que não seria possível citar os gestores dos recursos individualmente, conforme trecho transcrito abaixo, retirado da instrução que propôs a citação (peça 59, p. 6) :
33. A despeito de serem identificáveis os valores geridos por cada responsável relativos aos respectivos mandatos, não é possível citá-los individualmente segundo a parte que cada um desembolsou supostamente com a execução das obras, na medida em que o objeto em questão (obras de engenharia) não é divisível, sendo inviável, portanto, reproduzir com exatidão em que medida a conduta de cada agente público concorreu para o suposto prejuízo ao erário. Até porque a administração de ambos os gestores entregou o objeto do acordo inconcluso, sem qualquer aproveitamento à comunidade, e as irregularidades na execução das obras não podem ser atribuídas individualmente e quantificadas monetariamente.
36.2.	Contudo, no que tange à alegação de que não há nos autos qualquer elemento que demonstre alguma conduta por parte do citado que tenha contribuído para a inexecução do objeto, assiste razão ao gestor, uma vez que o percentual de execução realizado na sua gestão é compatível com o tempo transcorrido durante seu mandato.
36.3.	Ademais, os pagamentos realizados na sua gestão correspondem às medições realizadas, como é possível observar confrontando os boletins de medição (peça 86) e os comprovantes de pagamento (peça 87) , os quais, por sua vez, correspondem aos pagamentos observados no extrato bancário (peça 8) , como demonstra a tabela a seguir:
	Boletim de Medição
	Comprovantes de Pagamento
	Movimentação Financeira

	1º Boletim de Medição - R$ 57.949,09 (peça 86, p. 1) 
	R$ 57.949,09 (peça 87, p. 1) 
	R$ 57.949,09, em 6/7/2012 (peça 8, p. 1) 

	2º Boletim de Medição - R$ 163.202,13 (peça 86, p. 2) 
	R$ 53.856,71 (peça 87, p. 5) + R$ 97.921,28 (peça 87, p. 6) + Tributos R$ 3.264,04 (peça 87, p. 2) + GPS R$ 7.180,89 (peça 87, p. 3) + Tributos R$ 979,21 (peça 87, p. 4) 
	R$ 53.856,71 + R$ 97.921,28 + R$ 3.264,04 + R$ 7.180,89 + R$ 979,21, todos em 8/8/2012 (peça 8, p. 1) 

	3º Boletim de Medição - R$ 62.828,10 (peça 86, p. 3-5) 
	R$ 19.954,20 (peça 87, p. 7) + R$ 37.696,86 (peça 87, p. 8) + GPS R$ 2.764,44 (peça 87, p. 9) + Tributos R$ 2.412,60 (peça 87, p. 10) 
	R$ 19.954,20 + R$ 37.696,86 + R$ 2.764,44 + R$ 2.412,60, todos em 5/9/2012 (peça 8, p. 1) 

	4º Boletim de Medição - R$ 54.189,95 (peça 86, p. 6-11) 
	R$ 32.513,97 (peça 87, p. 12) + R$ 17.194,47 (peça 87, p. 13) + Tributos R$ 2.097,15 (peça 87, p. 11) + GPS R$ 2.384,36 (peça 87, p. 14) 
	R$ 32.513,97 + R$ 17.194,47 + R$ 2.097,15 + R$ 2.384,36, todos em 5/10/2012 (peça 8, p. 1-2) 

	5º Boletim de Medição - R$ 28.081,58 (peça 86, p. 12) 
	R$ 25.759,23 (peça 87, p. 15) + Tributos R$ 1.086,76 (peça 87, p. 16) + GPS R$ 1.235,59 (peça 87, p. 17) 
	R$ 25.759,23 + R$ 1.086,76 + R$ 1.235,59, todos em 13/11/2012 (peça 8, p. 2) 

	6º Boletim de Medição - R$ 
105.830,82 (peça 86, p. 13-18) 
	R$ 97.078,68 (peça 87, p. 20) + Tributos R$ 4.095,65 (peça 87, p. 18) + GPS R$ 4.656,56 (peça 87, p. 19) 
	R$ 97.078,68 + R$ 4.095,65 + R$ 4.656,56, todos em 4/12/2012 (peça 8, p. 2) 

36.4.	Assim, apesar de o pagamento das seis primeiras medições ter ocorrido na gestão do Sr. Sirley Novaes Barreto, a Sra. Edinalva Pereira de Almeida deve ser responsabilizada pela totalidade dos recursos, uma vez que era sua obrigação encerrar a execução dos serviços de forma plena, sob pena de ser-lhe imputada a totalidade do débito, de acordo com jurisprudência já consolidada nesta Corte, conforme trecho extraído do Acórdão 12964/2020-TCU-Segunda Câmara (Relator Ministro Marcos Bemquerer) , como segue:
'31. Como tenho ressaltado, a inércia do prefeito sucessor, seja para retomar a execução das obras pactuadas, seja para readequar os termos do convênio ou ainda para adotar providências administrativas e judiciais de proteção ao erário, contribui de forma decisiva para a concretização do desperdício de dinheiro público federal, acarretando, por via de consequência, dano ao erário.
32. Para além de descumprir o princípio constitucional da eficiência (art. 37, caput, da Constituição Federal de 1988) , a inércia do ex-Prefeito implica sua responsabilização no prejuízo ao erário, pois ele tem obrigação de encerrar a execução de empreendimento iniciado na gestão anterior, em respeito ao princípio da continuidade administrativa, sempre visando ao interesse público'. Precedentes (jurisprudência selecionada) :
Acórdão 4382/2020-TCU-Segunda Câmara (de minha relatoria) 
'A omissão do prefeito sucessor em concluir obra paralisada em gestão anterior, havendo recursos financeiros do convênio disponíveis para tal finalidade, ou em adotar as medidas pertinentes para resguardar o erário enseja sua responsabilização solidária por eventual débito decorrente da não conclusão do objeto conveniado.
Acórdão 10968/2015-TCU-Segunda Câmara (relatora ministra Ana Arraes) '
Acórdãos 13.590/2016 e 6.363/2017, ambos da Segunda Câmara (de minha relatoria) 
'Fica caracterizada a responsabilidade do prefeito sucessor quando, com recursos garantidos para tal, não retomar obra iniciada e não acabada pelo seu antecessor, por implicar desperdício de recursos públicos e contrariar o princípio da continuidade administrativa.'
36.5.	O responsável também demonstrou, por meio de parecer técnico de inspeção elaborado em 1/9/2020 pela engenheira fiscal do município, Sra. Clécia Sá e Silva Almeida, que o pagamento de itens não executados, o qual ocasionou o pagamento a maior no valor de R$ 94.660,12, ocorreu na gestão da Sra. Edinalva Pereira de Almeida, pois, por meio da análise da execução dos itens medidos na primeira página do Boletim de Medição 10 (peça 9, p. 5) , a engenheira observou que os itens caixas d'água e esquadrias metálicas foram medidos sem que tivessem sido executados e, quanto ao revestimento interno, apontou que o reboco do teto deveria ser de argamassa de cimento, porém foi executado em gesso, de forma parcial, não abrangendo a totalidade da medição constante do referido boletim de medição, totalizando R$ 75.692,62.
36.6.	Apesar das reservas de utilização como elemento probatório de um laudo elaborado por engenheira da própria prefeitura, deve-se destacar que o relatório fotográfico apresentado corrobora tais conclusões, denotando que as conclusões nele contidas seriam verossímeis, uma vez que nele é possível constatar as irregularidades na execução do reboco do teto, bem como a ausência de caixas d'água e esquadrias metálicas. Fotografias extraídas do Simec também apontam no mesmo sentido peça 135) . Além disso, o relatório da vistoria in loco realizada em 24/5/2017 por empresa contratada pelo FNDE (peça 92) , ainda que não contemple separadamente os itens 'caixas d'água', 'esquadrias metálicas' e 'revestimento interno', observa que apenas 2% do item 'esquadrias' foi executado, totalizando uma execução correspondente a R$ 1.073,72, informação que contraria o Boletim de Medição 10 (peça 93, p. 4) , o qual informa que foram executados R$ 17.169,15 em esquadrias metálicas, o que aponta no sentido de que o referido boletim não corresponde ao que de fato foi executado.
36.7.	Ressalte-se que a engenheira não teve a oportunidade de realizar a vistoria nos demais itens medidos no referido boletim de medição, uma vez que ele estava incompleto, já que, conforme informado pelo Sr. Sirley Novaes Barreto, as demais páginas do Boletim de Medição 10, desapareceram da documentação existente em pastas da prefeitura e, embora ele tenha empreendido esforços junto aos gestores da época para que apresentassem o boletim completo, inclusive com notificações enviadas via AR (peças 94-96) , não obteve êxito na tentativa de acesso aos documentos.
36.8.	Por fim, não cabe a responsabilização do Sr. Sirley Novaes Barreto pela omissão no dever de prestar contas, pois este demonstrou que envidou esforços para reunir a documentação necessária, enviando ofícios à Sra. Ednalva Pereira de Almeida (peça 94) , ao ex-secretário de educação (peça 95) e ao ex-gestor de convênios (peça 96) , tendo ajuizado ação de exibição de documentos (peça 97) . Além disso, apesar da intempestividade, a prestação de contas foi apresentada ao FNDE em 23/7/2018 (peça 83) , antes, portanto, de realizada a citação e audiência por este Tribunal, concretizada em 13/2/2019 (peça 32) .
36.9.	Dessa forma, acolhem-se as alegações de defesa apresentadas.
37.	Defesa do município de Morpará/BA (peças 108-116) :
37.1.	A defesa afirma que, em 26/8/2020, realizou a devolução de R$ 197.823,55, sendo valor principal e rendimentos remanescentes.
37.2.	Esclarece, ainda, que, do saldo apontado em conta, além das alterações de rendimentos, efetuou-se o pagamento de ISS, no valor total de R$ 6.855,20 (peça 115) , correspondente ao período de gestão da Sra. Edinalva Pereira de Almeida, que efetuou os pagamentos em valores líquidos, deduzidos os valores correspondentes ao ISS, porém não realizou a transferência para a conta do setor tributário do município.
37.3.	Destaca que o saldo remanescente não havia sido devolvido anteriormente em razão da expectativa de repactuação do objeto, o que permitiria ao município a utilização dos saldos em conta.
38.	Análise:
38.1.	O município apresentou comprovante de pagamento de GRU (peça 110, p. 1 e 4) e extratos bancários, demonstrando que o saldo da conta corrente (peça 110, p. 3) e do fundo de investimentos (peça 110, p. 4) se encontra zerado, razão pela qual devem ser acolhidas as alegações de defesa apresentadas.
39.	Defesa da Sra. Edinalva Pereira de Almeida (peça 119) :
39.1.	A responsável alega que, obedecendo ao que estabelece a Resolução do Tribunal de Contas dos Municípios da Bahia - TCM 1311/2012, foi efetuada a transição de mandato no decorrer dos últimos 45 dias de 2016. Entre as providências que foram tomadas durante a transição, foi acordado que o novo gestor faria o pedido de aditamento do Termo de Compromisso 1923/2011, que ainda se encontrava em pleno prazo de vigência.
39.2.	Esclarece que, como o termo de compromisso foi firmado pelo Sr. Sirley Novaes Barreto, acordou-se entre os membros da comissão de transição que o pedido de aditamento fosse efetuado pelo futuro gestor, uma vez que, como ele havia sido o representante inicial do município, seria o responsável pela conclusão da obra, com a respectiva prestação de contas.
39.3.	Em seguida, a responsável apresenta informações acerca da execução da obra durante seu mandato, argumentando que, após o pagamento do primeiro boletim de medição, no mês de março de 2013, a empresa deixou de executar a obra apropriadamente, como segue:
'Após este primeiro momento, a obra passou a andar a passos de tartaruga, apesar das várias reuniões que a administração fez com a empresa contratada no sentido de agilizar, não obtendo êxito quanto a aceleração da execução da obra. Tais atrasos obrigou a Recorrente ao aditamento da obra por várias vezes, sendo que o vencimento do último aditamento já ocorreu na administração do atual gestor, a quem cabia, mais uma vez, solicitar o aditamento do termo de compromisso, e não o fez.
39.4.	A responsável alega, ainda, que todos os pagamentos realizados em sua gestão foram devidamente embasados em boletins de medição expedidos pela Construtora Salles Ltda. e devidamente aprovados por engenheiro inscrito no Conselho Regional de Engenharia da Bahia.
39.5.	Afirma que nunca houve, de sua parte, usufruto, locupletamento ou acréscimo de bens a seu favor, o que torna a restituição indevida e descabida, sem nenhuma fundamentação jurídica. Ao contrário, o que se observa é o enriquecimento ilícito da União, que está solicitando a devolução de todo o montante repassado ao município, sem que a defendente os tenha utilizado em proveito próprio.
39.6.	Adicionalmente, a responsável entende que a responsabilidade quanto ao pagamento a maior por serviços de engenharia não executados é exclusiva da Construtora Salles Ltda. e que a responsabilidade quanto à não devolução aos cofres do FNDE do saldo remanescente da conta corrente específica é exclusiva do Sr. Sirley Novaes Barreto.
40.	Análise:
40.1.	A responsável não apresentou qualquer nova evidência/documentação que pudesse afastar as irregularidades pelas quais responde, limitando-se a argumentar contra sua responsabilização, não apresentando qualquer documento contendo os termos da transição governamental referente à execução da obra.
40.2.	Ao contrário do que afirma a Sra. Edinalva Pereira de Almeida, o sucessor não poderia ter solicitado prorrogação de prazo, uma vez que a vigência do termo de compromisso expirou em 30/6/2016 (peça 9, p. 1) , ou seja, durante a gestão da responsável, sendo ela, portanto, a responsável pela expiração da vigência antes da conclusão das obras. Além disso, ela não apresenta nenhuma comprovação documental de que, durante a transição de mandato, foi realizado acordo com o novo gestor para que este solicitasse a prorrogação do termo de compromisso, o que, aliás, sequer seria possível, considerando a expiração da vigência. A propósito, o Sr. Sirley Novaes Barreto apresentou cópia de relatório elaborado pela comissão de transição de governo (peça 81) , atestando a inexistência de transição administrativa, uma vez que a ex-gestora não cooperou com a gestão que lhe sucedeu.
40.3.	Por fim, a responsável não pode simplesmente acusar a empresa contratada pelo atraso na execução das obras, visto que cabia à sua gestão zelar pelo cumprimento do contrato, utilizando todos os meios disponíveis para que as obrigações fossem cumpridas, inclusive recorrendo ao Poder Judiciário, caso fosse necessário. Também não é cabível responsabilizar unicamente a empresa pelo pagamento a maior por serviços de engenharia não executados, já que era dever da administração municipal verificar se o que está sendo pago correspondia ao que foi executado.
40.4.	Dessa forma, rejeitam-se as alegações de defesa apresentadas, salientando que a irregularidade referente ao saldo remanescente da conta específica já foi devidamente sanada pelo município, conforme analisado no item 38.1 desta instrução.	
41.	Defesa da Construtora Salles Ltda.:
41.1.	Relata que, até dezembro de 2012, a execução do objeto ocorreu de maneira totalmente regular, tendo em vista que o Sr. Sirley Novaes Barreto realizava os pagamentos tão logo as medições eram aprovadas e as notas fiscais emitidas, além de alimentar regularmente o sistema com as informações pertinentes e esclarecer prontamente as demandas envolvendo os serviços.
41.2.	Em seguida, a defesa apresenta informações acerca da execução do contrato durante a gestão da Sra. Edinalva Pereira de Almeida, especificamente quanto à situação que teria levado à paralisação da obra, como segue:
'Como o atraso dos pagamentos não permitia que a defendente se mantivesse em dia com o pagamento dos seus operários, cientes da situação, por volta do mês de junho de 2014, espontaneamente, 26 deles fizeram manifestação na frente da prefeitura para exigir da Gestora que fizesse os pagamentos, sendo que o município também se encontrava inadimplente para com o pagamento de serviços realizados em uma Academia de Saúde (CONTRATO N° 313/2012) , e em uma UBS - Unidade Básica de Saúde (CONTRATO N° 310/2012) que também estava construindo no município.
Diante da presença dos operários da defendente na porta da prefeitura, em vez de procurar cumprir com a obrigação legal que possuía, a conduta escolhida pela gestora foi a de dirigir-se aos mesmos falando que iria tomar a construção de Escola Pró-infância e que procurassem a Justiça do Trabalho para reclamar contra a Empregadora, chegando ao ponto de fornecer transporte gratuito para a cidade de Bom Jesus da Lapa/BA (Jurisdição Trabalhista à qual Morpará/BA pertencia) , sendo que 5 (cinco) deles acreditaram nela e ajuizaram ações trabalhistas contra a defendente.
Demais disso, certamente dando início ao intuito que possuía de tomar para si a conclusão da obra, conforme já havia se manifestado perante os operários da defendente fazia pouco tempo, no mês de dezembro de 2014, quando a Escola Infantil - PROINFÂNCIA já estava 66,37% construída, sendo que todos os serviços executados foram fiscalizados, medidos e aprovados, o que também se revela nas fotografias em anexo revelam; quando ainda existia um saldo contratual remanescente de R$ 419.271,31 (quatrocentos e dezenove mil e duzentos e setenta e um reais e trinta e trinta e um centavos) para a conclusão dos 33,63% restantes, repentinamente, a gestora do munícipio ordenou que parasse com a execução de todos os contratos, até que voltasse a se manifestar sobre os mesmos.
Mesmo alertada pela defendente de que a suspensão da execução dos contratos poderia determinar que os serviços já realizados viessem a sofrer graves deteriorações, tanto em razão de intempéries, como pela ação de vândalos, mas nem assim a referida Gestora considerou a recomendação.
Na ocasião em que determinou a suspensão da execução dos contratos, além de não realizar os pagamentos inadimplidos em razão dos contratos referentes à Academia de Saúde - CONTRATO N° 313/2012 e da Unidade Básica de Saúde - UBS - CONTRATO N° 310/2012, a referida Gestora tampouco pagou à defendente os valores que devia em razão de serviços recentes executados na Escola Pró-infância, no valor de R$ 31.125,00 (trinta e um mil e cento e vinte cinco reais) , os quais já havia fiscalizado, medido e aprovado, inclusive com a respectiva Nota Fiscal já emitida e entregue;
Depois de quase dois meses esperando inutilmente sem que a Gestora Municipal se pronunciasse sobre os pagamentos e o reinicio da execução dos contratos, consciente de que o aditivo de prazo do contrato n. 510/2011 (Escola Pró-infância) iria vencer no dia 06 de março/2015, após inúmeras tentativas sem sucesso, em meados de fevereiro de 2015 a defendente finalmente conseguiu falar por telefone com a referida gestora, quando esta agendou reunião para o mês seguinte (março) , afirmando que trataria dos pagamentos pendentes e do reinicio da execução dos contratos;
Entretanto, apesar encontrar-se na cidade de Morpará, em vez comparecer pessoalmente para tratar dos pagamentos pendentes e do reinício da execução dos contratos, a senhora Ednalva Pereira Almeida enviou foi dois funcionários da prefeitura para dizer que queria para ela o Contrato n° 510/2011, referente à Escola Próinfância, sem o que não autorizaria o reinicio da execução dos contratos N° 313/2012 e N° 310/2012, referentes à Academia de Saúde e à Unidade Básica de Saúde - UBS.
Com a proposta acima apresentada, entendendo afinal que os tantos entraves colocados e o atraso dos pagamentos se devia ao desejo que a Gestora possuía de tomar para si a conclusão da Escola Pró-infância, sem receber os créditos que possuía em razão dos contratos, premido pelos credores e pelos operários que fora obrigado a despedir em razão da suspensão da execução dos contratos, sem mais nenhuma capacidade para continuar suportando tantos dissabores, em 30.05.2016 a defendente não viu nenhuma outra saída senão recorrer ao Poder Judiciário para pedir o reconhecimento da rescisão indireta dos contratos e a reparação dos danos sofridos, quando ajuizou o processo n° 8000325-56.2016.8.05.0099 em face do Município de Morpará/BA, que tramita na Vara Cível e Comercial da Comarca de Ibitirama/BA.
41.3.	A defesa alega, ainda, que a empresa executou 66,37% e que a diferença entre o que foi executado e o que foi observado pelo FNDE (54,13%) pode ser atribuída a intempéries ou ação de vândalos, tendo em vista que o parecer técnico foi emitido pelo FNDE dois anos após a paralisação da obra, o que ocorreu devido à suspensão determinada pela Sra. Edinalva Pereira de Almeida, então gestora municipal.
42.	Análise:
42.1.	A empresa não apresentou qualquer nova evidência/documentação que pudesse elidir as irregularidades pelas quais responde.
42.2.	Conforme relato transcrito no item 41.2 desta instrução, a defesa aponta a Sra. Edinalva Pereira de Almeida como a única responsável pela inexecução do objeto, porém isso não tem grande relevância quanto à irregularidade pela qual a Construtora Salles Ltda. foi citada, que foi a não comprovação da execução de serviços de engenharia no montante de R$ 94.600,12, tendo recebido recursos por esses serviços, uma vez que recebeu pagamentos equivalentes a 61,65% e executou 54,13% do objeto contratado.
42.3.	Se a defesa tivesse apresentado algum documento que comprovasse a alegação de que executou 66,37%, seria possível analisar a possibilidade de excluir sua responsabilidade, mas a mera alegação de que intempéries ou ação de vândalos teria causado esse impacto na obra, sem sequer apontar quais itens teriam sido afetados por essa suposta interferência, tem reduzido valor probatório, considerando que os documentos dos autos demonstram uma grande discrepância entre o que foi pago e o que foi executado, de acordo com o parecer técnico de execução física de objeto financiado (peça 10, p. 16-18) , que aponta a execução de apenas 54,13% do objeto contratado, corroborado pelos relatórios de vistoria do FNDE (peças 90-92) e pelo parecer técnico de inspeção elaborado pela engenheira fiscal do município (peça 93) .
42.4.	Dessa forma, rejeitam-se as alegações de defesa apresentadas.
43.	Da análise procedida acima, verifica-se que os argumentos de defesa apresentados pelo Sr. Sirley Novaes Barreto e pelo município de Morpará/BA foram suficientes para elidir as irregularidades pelas quais foram citados, de forma que devem ser acolhidos; os argumentos apresentados pela Sra. Edinalva Pereira de Almeida e pela Construtora Salles Ltda., contudo, não foram suficientes para elidir as irregularidades pelas quais estão sendo responsabilizados, de forma que devem ser rejeitados.
44.	Não há elementos para que se possa efetivamente aferir e reconhecer a ocorrência de boa-fé na conduta da Sra. Edinalva Pereira de Almeida e da Construtora Salles Ltda., podendo este Tribunal, desde logo, proferir o julgamento de mérito pela irregularidade das contas, conforme os termos do art. 202, §§ 2º e 6º, do Regimento Interno do TCU, condenando as responsáveis ao débito apurado e aplicando-lhes a multa prevista no art. 57 da Lei 8.443/1992.
PRESCRIÇÃO DA PRETENSÃO PUNITIVA
45.	Vale ressaltar que a pretensão punitiva do TCU, conforme Acórdão 1441/2016-TCU-Plenário, Relator Ministro Benjamin Zymler, que uniformizou a jurisprudência acerca dessa questão, subordina-se ao prazo geral de prescrição indicado no art. 205 do Código Civil, que é de dez anos, contado da data de ocorrência da irregularidade sancionada, nos termos do art. 189 do Código Civil, sendo esse prazo interrompido pelo ato que ordenar a citação, a audiência ou a oitiva dos responsáveis.
46.	No caso em exame, não ocorreu a prescrição, uma vez que a irregularidade sancionada ocorreu em 30/1/2017, e o ato de ordenação da citação ocorreu em 19/12/2018.
CONCLUSÃO
47.	Em face da análise promovida na seção 'Exame Técnico', propõe-se acolher as alegações de defesa do Sr. Sirley Novaes Barreto e do município de Morpará/BA, uma vez que foram suficientes para sanar as irregularidades a eles atribuídas e afastar o débito apurado.
48.	Por outro lado, propõe-se rejeitar as alegações de defesa da Sra. Edinalva Pereira de Almeida e da Construtora Salles Ltda., uma vez que não foram suficientes para sanar as irregularidades a elas atribuídas nem afastar o débito apurado. Ademais, inexistem nos autos elementos que demonstrem a boa-fé das responsáveis ou a ocorrência de outras excludentes de culpabilidade.
49.	Verifica-se também que não houve a prescrição da pretensão punitiva, conforme análise já realizada.
50.	Tendo em vista que não constam nos autos elementos que permitam reconhecer a boa-fé da Sra. Edinalva Pereira de Almeida e da Construtora Salles Ltda., sugere-se que as suas contas sejam julgadas irregulares, nos termos do art. 202, § 6º, do Regimento Interno do TCU, com a imputação do débito atualizado monetariamente e acrescido de juros de mora, nos termos do art. 202, § 1º, do Regimento Interno do TCU, descontado o valor eventualmente recolhido, com a aplicação da multa prevista no art. 57 da Lei 8.443/1992.
PROPOSTA DE ENCAMINHAMENTO
51.	Diante do exposto, submetemos os autos à consideração superior, propondo ao Tribunal:
a) acolher integralmente as alegações de defesa apresentadas pelo município de Morpará/BA (CNPJ 13.798.574/0001-07) e pelo Sr. Sirley Novaes Barreto (CPF XXX.795.715-XX) , prefeito municipal de Morpará/BA nas gestões 2009-2012, 2017-2020 e 2021-2024 (atual) , uma vez que foram suficientes para elidir as irregularidades a eles atribuídas. Desse modo, suas contas devem ser julgadas regulares, dando-se quitação plena aos responsáveis;
b) rejeitar as alegações de defesa apresentadas pela Construtora Salles Ltda. (CNPJ  07.240.000/0001-08) e pela Sra. Edinalva Pereira de Almeida (CPF XXX.275.795-XX) , prefeita municipal de Morpará/BA na gestão 2013-2016;
c) julgar irregulares, nos termos dos arts. 1º, inciso I, 16, inciso III, alíneas 'b' e 'c', da Lei 8.443/1992, c/c os arts. 19 e 23, inciso III, da mesma lei, as contas da Construtora Salles Ltda. (CNPJ  07.240.000/0001-08) e da Sra. Edinalva Pereira de Almeida (CPF XXX.275.795-XX) , prefeita municipal de Morpará/BA na gestão 2013-2016, condenando-as ao pagamento das importâncias a seguir especificadas, atualizadas monetariamente e acrescidas dos juros de mora, calculadas a partir das datas discriminadas até a data da efetiva quitação do débito, fixando-lhes o prazo de quinze dias, para que comprovem, perante o Tribunal, o recolhimento das referidas quantias, aos cofres do Fundo Nacional de Desenvolvimento da Educação (FNDE) , nos termos do art. 23, inciso III, alínea 'a', da citada lei, c/c o art. 214, inciso III, alínea 'a', do Regimento Interno do TCU;
Débitos relacionados apenas à Sra. Edinalva Pereira de Almeida (CPF XXX.275.795-XX) :
	DATA
	VALOR (R$) 

	28/10/2011
	252.845,00 (débito) 

	29/5/2012
	379.267,50 (débito) 

	12/12/2012
	316.056,25 (débito) 

	4/11/2013
	94.660,12 (crédito) 

	31/1/2017
	186.084,63 (crédito) 

Valor atualizado do débito (com juros) , em 9/8/2021: R$ 1.381.506,20.
Débitos relacionados à Sra. Edinalva Pereira de Almeida (CPF XXX.275.795-XX) , em solidariedade com a Construtora Salles Ltda. (CNPJ  07.240.000/0001-08) :	
		VALOR (R$) 
	DATA

	94.660,12
	4/11/2013

Valor atualizado do débito (com juros) , em 9/8/2021: R$ 155.068,13.
	d) aplicar individualmente à Construtora Salles Ltda. (CNPJ  07.240.000/0001-08) e à Sra. Edinalva Pereira de Almeida (CPF XXX.275.795-XX) , prefeita municipal de Morpará/BA na gestão 2013-2016, a multa prevista no art. 57 da Lei 8.443/1992 c/c o art. 267 do Regimento Interno do TCU, fixando-lhes o prazo de quinze dias, a contar da notificação, para que comprovem, perante o Tribunal (art. 214, inciso III, alínea 'a', do Regimento Interno do TCU) , o recolhimento das dívidas aos cofres do Tesouro Nacional, atualizada monetariamente desde a data do acórdão que vier a ser proferido por este Tribunal até a data do efetivo recolhimento, se paga após o vencimento, na forma da legislação em vigor;
e) autorizar, desde logo, a cobrança judicial das dívidas, caso não atendidas as notificações, na forma do disposto no art. 28, inciso II, da Lei 8.443/1992;
f) autorizar também, desde logo, se requerido, com fundamento no art. 26 da Lei 8.443/1992 c/c o art. 217, §§ 1º e 2º, do Regimento Interno do TCU, o parcelamento das dívidas em até 36 parcelas, incidindo, sobre cada parcela, corrigida monetariamente, os correspondentes acréscimos legais, fixando-lhes o prazo de quinze dias, a contar do recebimento da notificação, para comprovarem, perante o Tribunal, o recolhimento da primeira parcela, e de trinta dias, a contar da parcela anterior, para comprovarem o recolhimento das demais parcelas, devendo incidir, sobre cada valor mensal, atualizado monetariamente, os juros de mora devidos, no caso do débito, na forma prevista na legislação em vigor, alertando as responsáveis de que a falta de comprovação do recolhimento de qualquer parcela importará o vencimento antecipado do saldo devedor, nos termos do art. 217, § 2º, do Regimento Interno deste Tribunal;
g) enviar cópia do acórdão a ser prolatado à Procuradoria da República no Estado da Bahia, nos termos do art. 16 da Lei 8.443/1992, § 3º, c/c o art. 209, § 7º, do Regimento Interno do TCU, para adoção das medidas cabíveis;
h) enviar cópia do acórdão que vier a ser proferido ao Fundo Nacional de Desenvolvimento da Educação (FNDE) e aos responsáveis, para ciência;
i) informar à Procuradoria da República no Estado da Bahia, ao Fundo Nacional de Desenvolvimento da Educação (FNDE) e aos responsáveis que a presente deliberação, acompanhada do relatório e do voto que a fundamentam, está disponível para consulta no endereço www.tcu.gov.br/acordaos, além de esclarecer que, caso requerido, o TCU poderá fornecer sem custos as correspondentes cópias, de forma impressa; e
j) informar à Procuradoria da República no Estado da Bahia que, nos termos do art. 62, parágrafo único, da Resolução TCU 259/2014, os procuradores e membros do Ministério Público credenciados nesta Corte podem acessar os presentes autos de forma eletrônica e automática, ressalvados apenas os casos de eventuais peças classificadas como sigilosas, as quais requerem solicitação formal."
2.	O MP/TCU, representado pelo subprocurador-geral Lucas Rocha Furtado, manifestou-se de acordo com a proposta de encaminhamento da unidade instrutiva.
	É o relatório.

Tamires Costa de Souza (OAB/BA 52.194) e Edilene Santos Azevedo (OAB/BA 56189), representando Município de Morpará/BA; Antônio de Lima (OAB/BA 30.492), representando Construtora Salles Ltda.; Vandilson Rosa Matos (OAB/BA 33.653) e Edilene Santos Azevedo (OAB/BA 56189), representando Sirley Novaes Barreto.

Subprocurador-Geral Lucas Rocha Furtado.

TOMADA DE CONTAS ESPECIAL. TERMO DE COMPROMISSO. OMISSÃO NO DEVER DE PRESTAR CONTAS. NÃO COMPROVAÇÃO DA REGULAR APLICAÇÃO DOS RECURSOS. CITAÇÃO DO EX-PREFEITO E DA SUCESSORA. DILIGÊNCIAS. CITAÇÃO ADICIONAL DO MUNICÍPIO E DA EMPRESA CONTRATADA. ACOLHIMENTO DAS ALEGAÇÕES DE DEFESA DO PREFEITO ANTECESSOR E DO MUNICÍPIO. CONTAS REGULARES. QUITAÇÃO. REJEIÇÃO DAS ALEGAÇÕES DE DEFESA DA PREFEITA SUCESSORA E DA CONTRATADA. CONTAS IRREGULARES. DÉBITO. MULTA.

TOMADA DE CONTAS ESPECIAL (TCE)

Secretaria de Controle Externo de Tomada de Contas Especial (Secex-TCE).

Trata-se de tomada de contas especial instaurada pelo Fundo Nacional de Desenvolvimento da Educação (FNDE) em razão da omissão no dever de prestar contas da aplicação dos recursos repassados ao município de Morpará/BA, em conformidade com o termo de compromisso 1923/2011[footnoteRef:2], destinado à execução das ações relativas ao Proinfância-Creches, no âmbito do Programa de Aceleração do Crescimento (PAC 2) , cujo objeto foi a construção de uma unidade de educação infantil - tipo "b", para atender até 240 crianças distribuídas em dois turnos (matutino e vespertino) e 120 crianças em período integral, concernente às ações relativas ao Proinfância. [2:  Peça 19.] 
2.	O referido termo de compromisso esteve vigente no período de 21/10/2011 a 30/6/2016, com prazo final para apresentação da prestação de contas expirado em 30/1/2017[footnoteRef:3]. [3:  Peça 19, p. 1.] 
3.	Para consecução dos objetivos do ajuste, o FNDE repassou ao ente municipal o montante de R$ 948.168,75, por meio de ordens bancárias[footnoteRef:4]. Os desembolsos ocorreram nos valores e nas datas a seguir indicados: [4:  Peça 8, p. 1-2.] 
	Data
	Valor (R$) 

	28/10/2011
	252.845,00

	29/5/2012
	379.267,50

	12/12/2012
	316.056,25

	Total
	948.168,75

4.	Vencido o prazo para apresentação da prestação de contas, o FNDE notificou  a expiração do prazo aos prefeitos então responsáveis pela execução do ajuste, Sr. Sirley Novaes Barreto (gestões 2009-2012, 2017-2020 e 2021-2024 -atual) e Sra. Edinalva Pereira de Almeida (gestão 2013-2016) , os quais permaneceram inertes.
5.	A conclusão do parecer técnico de execução física de objeto financiado, emitido em 13/12/2016, foi no sentido da reprovação do termo de compromisso 1923/2011 tendo em vista que a obra estava inacabada, com 54,13% de avanço, segundo registrado no Sistema Integrado de Monitoramento Execução e Controle (Simec) . O parecer teve por base os relatórios de vistoria e fotos que foram inseridos no Simec, tendo registrado a ocorrência de divergências de serviços, quantitativas, qualitativas ou técnicas[footnoteRef:5]. [5:  Peça 10, p. 16-18.] 
6.	Segundo consta do relatório da TCE 392/2017[footnoteRef:6], o FNDE imputou responsabilidade ao Sr. Sirley Novaes Barreto e à Sra. Edinalva Pereira de Almeida pelo valor total dos recursos por eles geridos, referentes à execução do termo de compromisso 1923/2011. [6:  Peça 15.] 
7.	No âmbito desta Corte de Contas, foram realizadas, inicialmente, a citação e a audiência dos responsáveis. Apesar de ambos terem sido regularmente notificados, apenas o Sr. Sirley Novaes Barreto encaminhou alegações de defesa[footnoteRef:7]; a Sra. Edinalva Pereira de Almeida não se manifestou e não recolheu o valor devido. [7:  Peça 37.] 
8.	O Sr. Sirley informou ter inserido a prestação de contas no Sistema de Gestão de Prestação de Contas (SiGPC) e que o município se encontrava adimplente[footnoteRef:8]. Além disso, aduziu como razões de justificativa que não fora omisso, tendo apresentado as prestações de contas parciais referentes às medições ocorridas durante o último semestre de seu mandato, o que propiciou a continuidade dos repasses. Aduziu ainda dificuldades para apresentar a prestação de contas até 30/1/2017, uma vez que não tivera acesso aos documentos produzidos na gestão anterior[footnoteRef:9]. [8:  Peça 37, p. 5.]  [9:  Peça 37, p. 13-14.] 
9.	A Secretaria de Controle Externo de Tomada de Contas Especial (Secex-TCE) verificou que o Sr. Sirley Novaes Barreto apresentou a prestação de contas do termo de compromisso 1923/2011, por meio do SiGPC, protocolizada em 23/7/2018, de acordo com o informado pelo FNDE[footnoteRef:10] e que tal documentação seria objeto de nota técnica. [10:  Peça 24, p. 1.] 
10.	Após a realização de diligências, a unidade instrutiva recebeu a nota técnica 11/2019[footnoteRef:11], a qual concluiu pela existência de irregularidades técnicas e financeiras na execução do termo de compromisso. Tendo em vista a constatação de irregularidades que ensejavam a reprovação da execução do ajuste, a Secex-TCE promoveu nova citação, incluindo como responsáveis adicionais o município de Morpará/BA e a empresa contratada para realizar as obras, nos termos a seguir reproduzidos (peça 59) : [11:  Peça 52.] 
"48.1.	 realizar a CITAÇÃO solidária do Sr. Sirley Novaes Barreto (CPF: 004.795.715-89) , atual Prefeito do Município de Morpará/BA (gestões 2009-2012, 2017-2020 e 2021-2024 (atual) ) , e da Sra. Edinalva Pereira de Almeida (CPF: 468.275.795-49) , ex-Prefeita do Município de Morpará/BA (gestão 2013-2016) , com fundamento nos arts. 10, § 1º, e 12, inciso II, da Lei 8.443/1992, c/c o art. 202, inciso II, §1º, do Regimento Interno do TCU, uma vez que, em face de irregularidades na execução do objeto, não lograram demonstrar a boa e regular aplicação dos recursos federais recebidos por força do Termo de Compromisso nº 1923/2011 (peça 14) , para que, no prazo de quinze dias, a contar do recebimento dos ofícios citatórios, apresentem alegações de defesa quanto à ocorrência abaixo indicada, em razão da conduta especificada, e/ou recolham, aos cofres do Fundo Nacional de Desenvolvimento da Educação (FNDE) , a importância abaixo discriminada, composta pelas parcelas constantes do quadro abaixo, atualizadas monetariamente a partir das respectivas datas até o efetivo recolhimento, abatendo-se, na oportunidade, as quantias eventualmente ressarcidas, na forma da legislação em vigor:
		VALOR (R$) 
	NATUREZA
	DATA

	252.845,00
	Débito
	28/10/2011

	379.267,50
	Débito
	29/05/2012

	316.056,25
	Débito
	12/12/2012

	94.660,12
	Crédito
	4/11/2013

	186.084,63
	Crédito
	31/1/2017

	667.424,00
		TOTAL

Valor atualizado do débito sem juros em 4/7/2020: R$ 1.110.400,82 (peça 56) 
IRREGULARIDADE 1: não comprovação da boa e regular aplicação dos recursos federais repassados à Prefeitura Municipal de Morpará/BA por força do Termo de Compromisso nº  1923/2011 (peça 14) ; o objeto foi reprovado totalmente em face de a obra encontrar-se inacabada, com 54,13% de execução, sem que a parcela executada trouxesse qualquer benefício à coletividade, impugnando-se a integralidade do valor repassado com os devidos abatimentos, conforme registro no Sistema Integrado de Monitoramento Execução e Controle - SIMEC; o Parecer foi emitido com base nos relatórios de vistoria e fotos inseridos no SIMEC e registrou a (peça 10, p. 16/18) ;
Responsáveis solidários 1: Sr. Sirley Novaes Barreto (CPF 004.795.715-89) , atual Prefeito do Município de Morpará/BA (gestões 2009-2012, 2017-2020 e 2021-2024 (atual) ) , e Sra. Edinalva Pereira de Almeida (CPF 468.275.795-49) , ex-Prefeita do Município de Morpará/BA (gestão 2013-2016) ;
Conduta 1: não comprovar a boa e regular aplicação dos recursos recebidos por força do Termo de Compromisso nº 1923/2011 (peça 14) , em face de haver executado a obra objeto do Termo de forma parcial, sem aproveitamento da parcela executada em prol da coletividade;
Dispositivos violados: art. 37, caput, c/c o art. 70, parágrafo único, da Constituição da República Federativa do Brasil; art. 93, do Decreto-lei 200/1967; arts. 61/63 da Lei nº 4.320/1964; art. 66, do Decreto 93.872/1986; Resoluções CD/FNDE nº 33/2011 e 13/2011.  
Evidências: Informação nº 1082/2017/SEAPC/COAPC/CGCAP/DIFIN/FNDE (peça 9) , de 18/4/2017; Parecer Técnico de Execução Física de Objeto Financiado, emitido em 13/12/2016 (peça 10, p. 16/18) ; Relatório de TCE 392/2017 - DIREC/COTCE/CGCAP/DIFIN-FNDE/MEC (peça 19) ; extrato bancário (peça 8) ;
48.2. realizar a CITAÇÃO solidária do Sr. Sirley Novaes Barreto (CPF 004.795.715-89) , atual Prefeito do Município de Morpará/BA (gestões 2009-2012, 2017-2020 e 2021-2024 (atual) ) , da Sra. Edinalva Pereira de Almeida (CPF 468.275.795-49) , ex-Prefeita do Município de Morpará/BA (gestão 2013-2016) , e da empresa Construtora Salles Ltda (CNPJ 07.240.000/000108) , na pessoa de seu representante legal, com fundamento nos arts. 10, § 1º, e 12, inciso II, da Lei 8.443/1992, c/c o art. 202, inciso II, §1º, do Regimento Interno do TCU, uma vez que, em face de irregularidades na execução do objeto, não lograram demonstrar a boa e regular aplicação dos recursos federais recebidos por força do Termo de Compromisso nº 1923/2011 (peça 14) , para que, no prazo de quinze dias, a contar do recebimento dos ofícios citatórios, apresentem alegações de defesa quanto à ocorrência abaixo indicada, em razão da conduta especificada, e/ou recolham, aos cofres do Fundo Nacional de Desenvolvimento da Educação (FNDE) , a importância abaixo discriminada, composta pela parcela constante do quadro abaixo, atualizada monetariamente a partir da respectiva data até o efetivo recolhimento, abatendo-se, na oportunidade, as quantias eventualmente ressarcidas, na forma da legislação em vigor:
		VALOR (R$) 
	DATA

	94.660,12
	4/11/2013

Valor atualizado do débito sem juros em 4/4/2020: R$ 133.726,35 (peça 57) 
IRREGULARIDADE 2: não comprovação da boa e regular aplicação dos recursos federais repassados ao Município de Morpará/BA, em face do pagamento a maior por serviços de engenharia não executados no montante de R$ 94.660,12 { (61,65% - 54,13%) X R$1.258.778,22}, no âmbito do Termo de Compromisso nº 1923/2011 (peça 14) e Tomada de Preço nº 006/2001 e contrato resultante; a parcela executada não gerou qualquer benefício para a coletividade devido a sua imprestabilidade para o objetivo previsto; a irregularidade foi consignada no Parecer Técnico de Execução Física de Objeto Financiado e na Nota Técnica nº  11/2019/DIESP/COAPC/CGAPC/DIFIN; foi pago à construtora o quantum de R$ 776.035,00 (as notas fiscais foram declaradas no SiGPC, no menu 'Pagamentos' peça 52, p. 5, itens 26 e 27) ; recebeu pagamentos equivalentes a 61,65% do total contratado (R$ 776.035,00 ÷ R$ 1.258.778,22) ; tais pagamentos são incompatíveis com o valor da parcela da obra entregue (54,13%) ; 
Responsáveis 2A: Sr. Sirley Novaes Barreto (CPF: 004.795.715-89) , atual Prefeito do Município de Morpará/BA (gestões 2009-2012, 2017-2020 e 2021-2024 (atual) ) , da Sra. Edinalva Pereira de Almeida (CPF 468.275.795-49) , ex-Prefeita do Município de Morpará/BA (gestão 2013-2016) ; 
Conduta 2A: não comprovaram a boa e regular aplicação dos recursos federais recebidos à conta do Termo de Compromisso em análise, em face do pagamento indevido por obra de engenharia executada apenas parcialmente, sendo que a parcela da obra executada não gerou qualquer benefício para a coletividade;
Responsável 2B: empresa Construtora Salles Ltda (CNPJ 07.240.000/000108) , na pessoa de seu representante legal; 
Conduta 2B: recebeu numerário por serviços de engenharia (obra) não executados, eis que o valor recebido foi maior que a percentagem do contrato executada, e a parcela executada não gerou qualquer benefício para a coletividade pela sua imprestabilidade para o objetivo proposto;
Dispositivos violados: art. 37, caput, c/c o art. 70, parágrafo único, da Constituição da República Federativa do Brasil; art. 93, do Decreto-lei 200/1967; arts. 61/63 da Lei nº 4.320/1964; art. 66, do Decreto 93.872/1986; Resoluções CD/FNDE nº 33/2011 e 13/2011.  
Evidências: Informação nº 1082/2017/SEAPC/COAPC/CGCAP/DIFIN/FNDE (peça 9) , de 18/4/2017; Parecer Técnico de Execução Física de Objeto Financiado, emitido em 13/12/2016 (peça 10, p. 16/18) ; Relatório de TCE 392/2017 - DIREC/COTCE/CGCAP/DIFIN-FNDE/MEC (peça 19) ; extrato bancário (peça 8) ;
48.3.	 realizar a CITAÇÃO do Município de Morpará/BA (CNPJ 13.798.574/0001-07) , na pessoa do seu representante legal, uma vez que não recolheu o saldo remanescente do Termo de Compromisso nº 1923/2011 (PROINFÂNCIA - CRECHES) , com fundamento nos arts. 10, § 1º, e 12, inciso II, da Lei 8.443/1992, c/c o art. 202, inciso II, §1º, do Regimento Interno do TCU, para que, no prazo de quinze dias, a contar do recebimento do ofício citatório, apresente alegações de defesa quanto à ocorrência abaixo indicada, em razão da conduta especificada, e/ou recolha, aos cofres do Fundo Nacional de Desenvolvimento da Educação (FNDE) , a importância abaixo indicada, atualizada monetariamente a partir da respectiva data até o efetivo recolhimento, abatendo-se, na oportunidade, as quantias eventualmente ressarcidas, na forma da legislação em vigor:
		VALOR (R$) 
	DATA

	186.084,63
	31/12/2017

Valor atualizado do débito sem juros em 4/7/2020: R$ 206.963,33 (peça 58) 
IRREGULARIDADE 3: não devolução aos cofres do FNDE do saldo remanescente da conta corrente específica (Banco do Brasil, Agência 0817-6, conta corrente 22006-X, 'PM MORPARA-PAC I' e 'S PUBLICO SUPREMO') e respectiva conta de investimentos (aplicação financeira) do Termo de Compromisso nº 1923/2011 (PROINFÂNCIA - CRECHES) , após término da vigência do ajuste, em 30/1/2017;
Responsável 3: Município de Morpará/BA (CNPJ 13.798.574/0001-07) , na pessoa do seu representante legal.
Conduta 3: não recolheu o saldo remanescente em aplicação financeira do Termo de Compromisso nº 1923/2011, com vigência estipulada de 21/10/2011 a 30/6/2016, cujo prazo final para a apresentação da prestação de contas expirou em 30/1/2017 (peça 19, p.1) , nem apresentou documentos hábeis que o comprovassem, previstos na Instrução Normativa-TCU nº 71/2012;
Dispositivos violados: art. 37, caput, c/c o art. 70, parágrafo único, da Constituição da República Federativa do Brasil; art. 93, do Decreto-lei 200/1967; arts. 61/63 da Lei nº 4.320/1964; art. 66, do Decreto 93.872/1986; Resoluções CD/FNDE nº 33/2011 e 13/2011;
Evidências: Informação nº 1082/2017/SEAPC/COAPC/CGCAP/DIFIN/FNDE (peça 9) , de 18/4/2017; Parecer Técnico de Execução Física de Objeto Financiado, emitido em 13/12/2016 (peça 10, p. 16/18) ; Relatório de TCE 392/2017 - DIREC/COTCE/CGCAP/DIFIN-FNDE/MEC (peça 19) ; extrato bancário (peça 8) ;
 (...) ."
11.	Todos os responsáveis apresentaram alegações de defesa.
12.	O Sr. Sirley Novaes Barreto alegou que executou o termo de compromisso regularmente durante o seu mandato e que as medições efetuadas comprovam que os pagamentos ocorreram na proporção das obras e serviços realizados. Afirmou adicionalmente que as paralisações se deram na gestão da prefeita sucessora, a quem cabia dar andamento às obras e/ou solicitar eventual prorrogação de prazo, o que levou à inutilidade do objeto realizado.
13.	No que diz respeito à omissão no dever de prestar contas, o responsável demonstrou ter cobrado da prefeita sucessora as medidas pertinentes para comprovar a regularidade da execução do termo de compromisso, bem como comprovou ter apresentado a referida prestação de contas ao FNDE em 23/7/2018 (peça 83) , anteriormente à citação e à audiência, ocorridas em 13/2/2019 (peça 32) .
14.	O município de Morpará/BA comprovou ter efetuado o recolhimento do saldo remanescente na conta específica do termo de compromisso juntamente com o rendimento da aplicação financeira.
15.	A Sra. Ednalva Pereira de Almeida alegou que, durante a transição de governo, acertou com o Sr. Sirley Novaes Barreto que ele seria responsável pelo pedido de aditamento do termo de compromisso, assim como pela conclusão da obra e respectiva prestação de contas. Também aduziu que a obra deixou de ser realizada integralmente por culpa da empresa contratada, que deixou de cumprir com suas obrigações contratuais.
16.	Por fim, a empresa contratada afirma que a paralisação dos serviços de engenharia ocorreu por falta de pagamento por parte da prefeitura e que tentou negociar, sem sucesso, com a Sra. Ednalva para que a obra fosse retomada. Afirma, ademais, que não houve pagamento a maior, no valor do montante de R$ 94.600,12, (61,65%) da obra, e que qualquer problema na quantidade executada decorreu da ação do tempo e dos vândalos.
17.	A Secex-TCE propôs o acolhimento das alegações de defesa apresentadas pelo Sr. Sirley Novato Barreto e pelo município de Morpará/BA, julgando-se regulares suas contas, dando-lhes quitação plena[footnoteRef:12]. [12:  Peça 136.] 
18.	Quanto às alegações da Sra. Ednalva Pereira de Almeida e da empresa Construtora Salles Ltda., propôs que fossem rejeitadas e que as contas da gestora sejam julgadas irregulares, condenando-a em débito, parte solidariamente com a Construtora Salles Ltda. e parte individualmente, além de aplicar-lhes multa individual[footnoteRef:13]. [13:  Peça 136.] 
19. 	O MP/TCU anuiu integralmente à proposta de encaminhamento formulada pela unidade instrutiva[footnoteRef:14]. [14:  Peça 139.] 
II
20.	Concordo com a análise empreendida pela Secex-TCE, corroborada pelo representante do MP/TCU, a qual adoto como fundamento para minhas razões de decidir.
21.	Com efeito, a instrução da Secex-TCE, reproduzida no relatório antecedente, traz elementos que comprovam que tanto o Sr. Sirley Novaes Barreto quanto o município de Morpará/BA cumpriram com as obrigações assumidas por meio do termo de compromisso 1923/2011, de modo que devem ter suas alegações acolhidas e suas contas julgadas regulares.
22.	Já a Sra. Ednalva Pereira de Almeida e a Construtora Salles Ltda. restringiram-se a trazer aos autos meras alegações de que teriam agido regularmente, sem juntar documentos comprobatórios nesse sentido.
23.	Importa destacar do relatório antecedente o trecho que reforça a conclusão de que a Sra. Ednalva Pereira de Almeida efetuou pagamentos à empresa contratada por serviços que não foram executados:
"36.5.	O responsável também demonstrou, por meio de parecer técnico de inspeção elaborado em 1/9/2020 pela engenheira fiscal do município, Sra. Clécia Sá e Silva Almeida, que o pagamento de itens não executados, o qual ocasionou o pagamento a maior no valor de R$ 94.660,12, ocorreu na gestão da Sra. Edinalva Pereira de Almeida, pois, por meio da análise da execução dos itens medidos na primeira página do Boletim de Medição 10 (peça 9, p. 5) , a engenheira observou que os itens caixas d'água e esquadrias metálicas foram medidos sem que tivessem sido executados e, quanto ao revestimento interno, apontou que o reboco do teto deveria ser de argamassa de cimento, porém foi executado em gesso, de forma parcial, não abrangendo a totalidade da medição constante do referido boletim de medição, totalizando R$ 75.692,62.
36.6.	Apesar das reservas de utilização como elemento probatório de um laudo elaborado por engenheira da própria prefeitura, deve-se destacar que o relatório fotográfico apresentado corrobora tais conclusões, denotando que as conclusões nele contidas seriam verossímeis, uma vez que nele é possível constatar as irregularidades na execução do reboco do teto, bem como a ausência de caixas d'água e esquadrias metálicas. Fotografias extraídas do Simec também apontam no mesmo sentido peça 135) . Além disso, o relatório da vistoria in loco realizada em 24/5/2017 por empresa contratada pelo FNDE (peça 92) , ainda que não contemple separadamente os itens 'caixas d'água', 'esquadrias metálicas' e 'revestimento interno', observa que apenas 2% do item 'esquadrias' foi executado, totalizando uma execução correspondente a R$ 1.073,72, informação que contraria o Boletim de Medição 10 (peça 93, p. 4) , o qual informa que foram executados R$ 17.169,15 em esquadrias metálicas, o que aponta no sentido de que o referido boletim não corresponde ao que de fato foi executado.
36.7.	Ressalte-se que a engenheira não teve a oportunidade de realizar a vistoria nos demais itens medidos no referido boletim de medição, uma vez que ele estava incompleto, já que, conforme informado pelo Sr. Sirley Novaes Barreto, as demais páginas do Boletim de Medição 10, desapareceram da documentação existente em pastas da prefeitura e, embora ele tenha empreendido esforços junto aos gestores da época para que apresentassem o boletim completo, inclusive com notificações enviadas via AR (peças 94-96) , não obteve êxito na tentativa de acesso aos documentos."
24.	Como visto na instrução da Secex-TCE, a empresa contratada recebeu pagamentos por serviços não prestados, devendo recolher aos cofres do FNDE o valor equivalente.
25.	Além de a obra e os serviços de engenharia não terem sido totalmente executados, não houve aproveitamento pela população da parte realizada, que ficou abandonada.
26.	Deve-se refutar ainda, pela impossibilidade legal, a alegação da Sra. Ednalva Pereira de Almeida no sentido de que sua equipe de transição de governo teria combinado com o prefeito antecessor para que ele adotasse medidas voltadas à prorrogação do termo de compromisso e à respectiva prestação de contas. Frise-se que o termo de compromisso teve o prazo de vigência expirado em 20/6/2016, na gestão da Sra. Ednalva, cabendo a ela, portanto, cumprir com o dever de prestar contas tempestivamente. 
27.	Inexistindo elementos que permitam concluir pela boa e regular aplicação dos recursos repassados, a responsável em questão deve ter suas contas julgadas irregulares e ser condenada em débito, parte individualmente e parte solidariamente com a empresa contratada, devendo, ainda, serem apenadas, individualmente, com a multa prevista no art. 57 da Lei 8.442/1992.
Diante do exposto, manifesto-me pela aprovação do acórdão que ora submeto à apreciação deste Colegiado.
TCU, Sala das Sessões, em 25 de janeiro de 2022.
Weder de Oliveira
Relator